【裁判字號】    95,簡上,340
【裁判日期】    950922
【裁判案由】    妨害名譽
【裁判全文】
臺灣板橋地方法院刑事判決             95年度簡上字第340號
上  訴  人  臺灣板橋地方法院檢察署檢察官
上  訴  人
即  被  告         乙○○
上列上訴人因被告因妨害名譽案件，不服本院九十五年簡字第一
四一號，中華民國九十五年四月二十七日第一審簡易判決（聲請
簡易判決處刑案號：94年度偵字第20844 號），本院管轄之第二
審合議庭判決如下：
    主  文
上訴駁回。
乙○○緩刑貳年。
    事實與理由
一、本案經本院審理結果，認第一審以被告乙○○所為係犯刑法
    第310 條第2 項散布文字犯誹謗罪，並依連續犯之規定，判
    處被告有期徒刑4 月，如易科罰金，以3 百元折算1 日，並
    引用刑法第56條、第310 條第2 項、第41條第1 項前段、罰
    金罰鍰提高標準條例第1 條前段、第2 條等規定，經核原審
    認事用法均無違誤，量刑亦屬妥適，應予維持，並引用第一
    審判決書記載之事實、證據及理由（如附件）。
二、本院駁回被告上訴之理由如下：
（一）、上訴人即被告乙○○於本院準備程序及審理時，對於檢
        察官聲請簡易判決處刑書所載犯罪事實（如附件）均已
        認罪表示無意見（本院卷第63頁、第75頁、78頁）。
（二）、上訴人即被告乙○○於本院審理時，對於原審判決書事
        實與證據亦表示無意見（本院卷第77頁）。
（三）、上訴人即被告乙○○於本院審理時表示並無其他證據請
        求調查（本院卷第78頁）
（四）、上訴人乙○○雖提起本件上訴，惟並未具體指摘原判決
        有何違誤或不當之處，徒以原審量刑過重為由，提起上
        訴；惟查刑之量定，乃法律賦予法院自由裁量之事項，
        倘於科刑時，業已斟酌刑法第五十七條所列各款事項，
        而未逾越法定刑度，又未明顯違背正義，自難指為違法
        。故被告以原審判刑太重為由提起上訴云云，自不足取
        ，其上訴顯無理由，應予駁回。
三、本院駁回檢察官上訴之理由：
（一）、本件檢察官循告訴人甲○○之聲請，對於被告提起上訴
        ，徒以被告不知悔改，濫行上訴等為由，惟並未具體指
        摘原判決有何違法或不當之處，請求將原判決撤銷，判
        處被告較重之刑云云。
（二）、查訴訟權乃憲法賦予人民之基本權利，故被告對於原判
        決不服，提起上訴，乃其訴訟之基本固有權利，其乃有
        權提出；從而檢察官提起本件上訴，惟並未具體指摘原
        判決有何違法或不當之處，故其上訴亦無理由，應予駁
        回。
四、查被告行為後，刑法第56條連續犯之規定，業於94年1 月7
    日修正公布刪除，並於95年7 月1 日施行，則被告之犯行，
    因行為後新法業已刪除連續犯之規定，此刪除雖非犯罪構成
    要件之變更，但顯已影響行為人刑罰之法律效果，自屬法律
    有變更，依新法第2 條第1 項規定，比較新、舊法結果，仍
    應適用較有利於被告之行為時法律即舊法論以連續犯（最高
    法院95年第8 次刑事庭會議決議參照）。又行為後法律有變
    更者，依修正前刑法第2 條第1 項之規定，以適用裁判時法
    為原則，如行為時法有利於行為人，則例外適用行為時法；
    依修正後刑法第2 條第1 項規定，以適用行為時法為原則，
    惟如裁判時法有利於行為人，則例外的適用裁判時法。以往
    實務見解，認原判決未及比較適用新舊法時，上訴後，雖比
    較結果以舊法有利於行為人，而原判決別無其他撤銷事由，
    仍應由本院以此為由撤銷改判。惟修正後之規定係以適用行
    為時法為原則，因此原判決雖未及比較適用，然上訴本院後
    ，經比較新舊法，行為後之法律並非較有利於行為人，仍應
    適用行為時法，則原判決適用行為時法即無不當，自不構成
    撤銷之事由。
五、又被告行為後，94年1 月7 日修正公布之刑法第33條第5款
    規定罰金刑為新台幣1000元以上，以百元計算之，新法施行
    後，依新法第2 條第1 項之規定，應適用行為時即修正前舊
    法之規定。另 按行為後法律有變更者，適用行為時之法律
    。但行為後之法律有利於行為人者，適用最有利於行為人之
     法律，刑法第2 條第1 項定有明文；查被告行為時之刑法
     第41條第1 項前段規定：「犯最重本刑為5 年以下有期徒
     刑以下之刑之罪，而受6 個月以下有期徒刑或拘役之宣告
     ，因身體、教育、職業、家庭之關係或其他正當事由，執
     行顯有困難者，得以（銀元）1 元以上3 元以下折算1 日
     ，易科罰金。」，又其行為時之易科罰金折算標準，修正
     前罰金罰鍰提高標準條例第2 條前段（該第2 條全文已於
     95年5 月17日公布刪除，並自95年7 月1 日施行）規定，
     就其原定數額提高為100 倍折算1 日，則本件被告行為時
     之易科罰金折算標準，應以銀元300 元折算1 日，經折算
     為新臺幣幣值後，應以新臺幣900 元折算為1 日；惟於94
     年1 月7 日修正，同年2 月2 日公布，95年7 月1 日施行
     之新刑法第41 條 第1 項前段規定：「犯最重本刑為5 年
     以下有期徒刑以下之刑之罪，而受6 個月以下有期徒刑或
     拘役之宣告者，得以新臺幣1,000 元、2, 000元或3,000
     元折算1 日，易科罰金。」，經比較修正前後之易科罰金
     折算標準，以修正前之刑法第41條前段之規定，較有利於
     被告，故經比較上開新舊法規定，依刑法第2 條第1 項前
     段，應適用修正前刑法第41條第1 項前段規定，定其易科
     罰金之折算標準。依以往實務見解，認原判決未及比較適
     用新舊法時，上訴後，雖比較結果以舊法有利於行為人；
    惟修正後之規定係以適用行為時法為原則，因此原判決雖未
    及比較適用，然上訴本院後，經比較新舊法，行為後之法律
    並非較有利於行為人，仍應適用行為時法，則原判決適用行
    為時法即無不當，自不構成撤銷之事由；合併敘明。
六、末查：被告並無犯罪前科，此有臺灣高等法院被告全國前案
    紀錄表一紙在卷可稽；被告於本院審理辯論終結後，業已依
    告訴人甲○○之請求，於中國時報、自由時報等報紙登報道
    歉，有該報紙在卷足憑（本院卷第84頁、85頁）；復經告訴
    人甲○○具狀表示，被告已登報道歉，願意原諒被告等情，
    有告訴人甲○○提出之狀紙在卷可稽；本院孤念被告目前係
    大學就學中，此有被告提出之學生證（影本）一紙在卷可證
    （本院卷第43頁）；其經此偵審教訓，當知所警惕，爾後應
    無再犯之虞，本院認被告前開所受之宣告刑，以暫不執行為
    適當，爰併予宣告緩刑2 年，以啟自新。查被告行為後，刑
    法第74條規定業已於94年1 月7 日修正，同年2 月2 日公布
    ，並於95年7 月1 日施行；而緩刑之宣告，涉及被告所受宣
    告之刑於確定後是否執行，亦屬刑罰法律之修正。茲依修正
    後之刑法第74條第2 項規定，增設多款緩刑宣告時併附負擔
    之課與，且同條第5 項緩刑之效力不及於從刑及保安處分，
    惟依修正前刑法第74條規定，行為人不需履行負擔，且緩刑
    之效力及於主刑與從刑，故綜合整體比較新舊法適用之結果
    ，以修正後之現行新刑法第74條所為緩刑之宣告，顯較修正
    前第74條較不利於被告。故依新修正刑法第2 條第1 項前段
    規定，本件應適用被告行為時之刑法第74條第1 款緩刑之規
    定，併予敘明。
據上論斷，應依刑事訴訟法第455 條之1 第1 項、第3 項、第36
8 條、第373 條、修正前刑法第74條第1 款，判決如主文。
本案經檢察官張誌洋到庭執行職務。
中    華    民    國    95    年    9     月    22    日
                  刑事第五庭  審判長法  官  陳坤地
                                    法  官  鄧雅心
                                    法  官  許映鈞
上列正本證明與原本無異。
不得上訴。
                                    書記官  李淑秋
中    華    民    國    95    年    9     月    25    日
附錄本案論罪科刑法條全文
中華民國刑法第310條：
（誹謗罪）
意圖散布於眾，而指摘或傳述足以毀損他人名譽之事者，為誹謗
罪，處 1 年以下有期徒刑、拘役或 5 百元以下罰金。
散布文字、圖畫犯前項之罪者，處 2 年以下有期徒刑、拘役或 1
千元以下罰金。
對於所誹謗之事，能證明其為真實者，不罰。但涉於私德而與公
共利益無關者，不在此限。


司法院資訊處製作；財團法人民間司法改革基金會備份。
